臺灣臺中地方法院刑事判決　　　　　　　　96年度訴字第10號
公　訴　人　臺灣臺中地方法院檢察署檢察官
被　　　告　丙○○
上列被告因偽造文書案件，經檢察官提起公訴（95年度偵字第20
334號），本院判決如下：
    主    文
丙○○無罪。
    理    由
一、公訴意旨略以：被告丙○○於民國九十三年十月十五日，為
    向告訴人甲○○借貸金錢而簽發以自己為發票人，面額新臺
    幣（下同）二百五十三萬元，發票日期為九十三年十月十五
    日，票號：ＷＧ00000000號之本票一張以為清償保
    證後，由於告訴人要求被告出具經他人背書之本票，以求債
    權滿足之進一步擔保，被告為取信於告訴人，竟基於行使偽
    造私文書之犯意，未經其父乙○○之同意或授權，先利用不
    知情之刻印人員擅自偽刻「乙○○」之印章一枚，再於不詳
    時間、不詳地點，持上開偽刻之印章蓋用在前開本票背面，
    偽造乙○○之印文一枚，因而偽造用以表示乙○○願意擔負
    票據背書人責任意思之私文書，嗣持以行使而交付告訴人甲○○收執，足生損害於乙○○。嗣後，因被告未清償借款，
    告訴人乃依督促程序，對被告及本票上背書人乙○○，向本
    院聲請核發支付命令，乙○○於接獲支付命令後聲明異議，
    並否認有同意被告於上開本票上背書之事，始查悉上情，因
    認被告涉犯刑法第二百十六條、第二百十條之行使偽造私文
    書罪嫌。
二、本件公訴人認被告涉犯前揭行使偽造私文書罪嫌，無非係以
    上開犯罪事實，業據證人即告訴人甲○○於偵查中指述歷歷
    ，並有證人即被告之父乙○○於偵查中供陳：「本票背後之
    印章不是我蓋的，身分證字號也不是我寫的，而且我也沒有
    同意我兒子丙○○寫身分證字號及蓋章」等語屬實，復有上
    開本票影本一紙在卷可資佐證。又證人甲○○於偵查中陳稱
    ：被告再把本票拿回來以後，背面只蓋有證人乙○○的印章
    ，因律師建議應將背書人之身分證統一編號一併記載於本票
    背面後，伊始再打電話給被告，請被告提供乙○○身分證統
    一編號，由伊書寫於本票背面等語。衡諸常情，身分證統一
    編號為識別個人身分之重要資料，若非本人或與本人具有密
    切互動關係之人透露，他人理應無從知悉，本件告訴人與證
    人乙○○間無其他往來聯絡，其所言若非屬實，何以得知證
    人乙○○之身分證統一編號？又若被告未先於上開本票後偽
    造證人乙○○之印文，則告訴人向被告探詢證人乙○○之身
    分證統一編號時，被告何以不起疑心？且告訴人為求債權加
    倍擔保而要求被告在簽發之本票上有他人之背書，亦符合借
    貸常情，參以告訴人為債權人，其有被告簽發之本票本已可
    擔保其債權，應不至於甘冒被追訴偽造文書、誣告等風險，
    而故意先偽造證人乙○○之背書後，又再對被告提出偽造文
    書之告訴，為其論罪之依據。
三、訊據被告丙○○固坦承其確有簽發上開本票交付告訴人甲○○之事實，惟堅決否認有何行使偽造私文書之犯行，辯稱：
    其並無在上開本票背面蓋證人乙○○的印章，且證人乙○○
    的身分證號碼也不是其所提供，如果該印章是其蓋上去的話
    ，則該身分證號碼應該也是其寫的較為合理，其連證人乙○○的生日都不知道，怎會知道證人乙○○的身分證號碼再提
    供給告訴人填寫？其確實沒有為本件犯行等語。
四、按犯罪事實應依證據認定之，無證據不得認定犯罪事實，又
    不能證明被告犯罪者，應諭知無罪之判決，刑事訴訟法第一
    百五十四條第二項、第三百零一條第一項分別定有明文。又
    認定不利於被告之事實，須依積極證據，茍積極證據不足為
    不利於被告事實之認定時，即應為有利於被告之認定，更不
    必有何有利之證據；且刑事訴訟法上所謂認定犯罪事實之積
    極證據，係指適合於被告犯罪事實認定之積極證據而言，雖
    不以直接證據為限，間接證據亦包括在內，然而無論直接或
    間接證據，其為訴訟上之證明，須於通常一般之人均不致有
    所懷疑，而得確信其為真實之程度者，始得據為有罪之認定
    ，倘其證明尚未達到此一程度，而有合理之懷疑存在時，自
    不能以推測或擬制之方法，以為有罪裁判之基礎；再告訴人
    之告訴，係以使被告受刑事訴追為目的，是其陳述是否與事
    實相符，仍應調查其他證據以資審認，最高法院著有三十年
    上字第八一六號、七十六年臺上字第四九八六號、四十年臺
    上字第八六號、五十二年臺上字第一三ＯＯ號判例可資參照
    。經查：
（一）證人甲○○於偵查中先指稱：被告於九十三年十月十五日
      在伊家中當場簽發上開本票給伊，但伊叫被告拿回去找人
      背書後再拿給伊，本票後面就有證人乙○○的印文背書及
      身分證號碼等語，旋於偵查中又改稱：該本票背面的證人
      乙○○身分證號碼，是伊打電話問律師，本票上面只有蓋
      章是否有效，而律師告訴伊，若有身分證號碼更好，所以
      伊就打電話給被告，請被告告訴伊被告父親乙○○的身分
      證號碼，所以該身分證號碼可能是伊寫上去的等語；復於
      本院審理時證稱：伊自八十九年起陸續借款給被告，迄九
      十三年間止，共借給被告四百多萬元（本金二百萬元，加
      上利息約二百萬元），被告出監後，又要向伊借錢，伊要
      求被告將之前的債清一清才要再借被告，並要求被告重開
      本票，被告於九十三年十月十五日在伊位於臺中縣豐原市
      市○街一Ｏ七號住處，由伊提供空白本票給被告填寫金額
      、姓名、發票人等內容而簽發上開本票交給伊，但當場伊
      又叫被告拿本票回去找一個保證人，被告將該本票拿回去
      隔不到一小時就將該本票拿回來交給伊，被告找到其父乙○○為保證人，本票背面就有證人乙○○印章的印文，當
      時伊並無問被告為何找其父當保證人，伊有打電話給被告
      要被告父親之身分證號碼，並沒有告知被告為何要被告父
      親之身分證號碼，伊在拿到上開本票之前就因為曾打被告
      家中電話催討債務，故知道被告家中的電話號碼，伊認識
      被告父親乙○○，是鄰居等語。則證人甲○○就證人乙○○之身分證號碼如何填寫在該本票背面乙節，前後所述即
      有不一，顯有瑕疵。
（二）又證人乙○○於本院審理時已證稱：證人甲○○曾因被告
      借錢沒還找過伊，但沒有拿上開本票給伊看說被告欠伊錢
      ，伊到地檢署開庭才看到上開本票，伊並無告知證人甲○○身分證號碼，且伊連自己的身分證號碼自己也不知道，
      被告沒有拿上開本票給伊要伊蓋章，直到證人甲○○來討
      債，伊才知道被告向證人甲○○借錢，證人甲○○要向伊
      討債時，也沒有告訴伊上開本票伊也有蓋章，所以要伊還
      錢，被告連伊生日係何時都不知道等語。堪認被告上開所
      辯不知證人乙○○的生日及身分證號碼等語，應堪採信。
      又證人甲○○與證人乙○○係鄰居，其既自被告處收受蓋
      有證人乙○○印文背書之前開本票，為求伊債權確實獲得
      擔保，豈有均未向證人乙○○稍加求證之理？甚且於向證
      人乙○○催討被告欠款時，亦未曾出示上開本票告知證人
      乙○○亦係該本票之背書人，應負連帶還款責任等情，此
      均有違常情，尚難單憑證人甲○○之指訴而為被告不利之
      認定。
五、綜上所述，證人甲○○之指訴既有前後不一之瑕疵，即難認
    合於真實，不得據為被告不利認定之依據，另觀諸公訴人所
    舉其他證據，或出於推測或擬制，尚無從說服本院以形成被
    告有罪之心證，無法證明被告確有公訴人所指上開行使偽造
    私文書犯行，不能證明被告犯罪，依法應諭知無罪之判決。
據上論斷，應依刑事訴訟法第三百零一條第一項前段，判決如主
文。
本案經檢察官丁○○到庭執行職務。
中　　華　　民　　國　　96　　年　　4 　　月　　24　　日
                      臺灣臺中地方法院刑事第11庭
                           審判長法  官  吳進發
                                 法  官  莊嘉蕙
                                 法  官  丁智慧
上正本證明與原本無異。
如不服本判決，應於送達後10日內向本院提出上訴狀（須附繕
本），上訴於臺灣高等法院臺中分院。
                                 書記官  巫偉凱
中　　華　　民　　國　　96　　年　　4 　　月　　24　　日
